臺灣宜蘭地方法院刑事判決
110年度交訴字第59號
公  訴  人  臺灣宜蘭地方檢察署檢察官
被      告  胡文龍



上列被告因公共危險等案件，經檢察官提起公訴（110年度調偵
字第254號），本院判決如下：
    主  文
胡文龍犯駕駛動力交通工具發生交通事故，致人傷害而逃逸罪，
處有期徒刑陸月，如易科罰金，以新臺幣壹仟元折算壹日。緩刑
貳年。
    事實及理由
壹、查被告胡文龍所犯係死刑、無期徒刑、最輕本刑為3年以上
    有期徒刑以外之罪，其於準備程序就被訴事實為有罪之陳述
    ，經告知簡式審判程序之旨，並聽取其與檢察官之意見後，
    本院認無不得或不宜改依簡式審判程序進行之處，爰依刑事
    訴訟法第273條之1第1項、第284條之1之規定，裁定進行簡
    式審判程序。
貳、本案犯罪事實及證據，除下列事項應予補充外，餘均引用附
    件即檢察官起訴書之記載：犯罪事實欄一之末，應補充「（
    胡文龍所犯過失傷害罪部分，業據陳黃廷撤回告訴，本院另
    為不受理判決）」；補充「被告胡文龍於110年10月15日本
    院準備程序及審理中之自白（參本院卷附當日各該筆錄）」
    為證據。
叁、論罪科刑：
一、按行為後法律有變更者，適用行為時之法律。但行為後之法
    律有利於行為人者，適用最有利於行為人之法律，刑法第2
    條第1 項定有明文。被告行為後，刑法第185條之4業經修正
    ，於民國110年5月28日公布施行，同年月30日生效。修正前
    刑法第185條之4原規定「駕駛動力交通工具肇事，致人死傷
    而逃逸者，處1年以上7年以下有期徒刑」，修正後刑法第18
    5條之4第1項為「駕駛動力交通工具發生交通事故，致人傷
    害而逃逸者，處6月以上5年以下有期徒刑；致人於死或重傷
    而逃逸者，處1年以上7年以下有期徒刑」，並增訂第2項「
    犯前項之罪，駕駛人於發生交通事故致人死傷係無過失者，
    減輕或免除其刑」。修正後為表明縱使行為人駕駛動力交通
    工具發生交通事故致人死傷係無過失而逃逸者，亦應為本條
    處罰範圍，故將原規定「肇事」之用語改為「發生交通事故
    」，以臻明確。另依行為人對法益侵害之程度為傷害、重傷
    或死亡之情形，分別規定其刑度。其中致人傷害之刑度為「
    6月以上5年以下有期徒刑」；致人於死或重傷之刑度為「1
    年以上7年以下有期徒刑」。另增訂第2項，就犯第1項之罪
    之駕駛人，於發生交通事故致人死傷係無過失者，以予規定
    減輕或免除其刑。本件被告騎乘重型機車行經無號誌之交岔
    路口左轉彎，少線道車疏未注意左方多線道來車並停讓其先
    行，致告訴人陳黃廷所騎乘車號000-0000號重型機車，為閃
    避右側駛來由被告所騎乘之上揭重型機車而摔倒，致告訴人
    陳黃廷因此受有右側手肘開放性傷口、右側手部擦傷、右側
    足部擦傷及頸部挫傷等傷害，則被告就此事故之發生具有過
    失；又告訴人所受如上開傷勢，顯非屬受有重傷，是比較新
    舊法，於修法前之刑度為「1年以上7年以下有期徒刑」，於
    修法後，應適用同條第1項前段，其刑度為「6月以上5年以
    下有期徒刑」，且無同條第2項減輕或免除之適用，則修正
    前之刑度較重，故以修正後之規定對被告較為有利，應適用
    修正後之規定。
二、核被告胡文龍所為，係犯修正後刑法第185條之4第1項前段
    之駕駛動力交通工具發生交通事故，致人傷害而逃逸罪。
三、審酌被告騎乘重型機車不慎發生交通事故後，未照料受有傷
    勢之告訴人，亦未通報警方、救護人員到場實施救護，反而
    逕自騎車離開現場，實有不該，惟念其已與告訴人在宜蘭縣
    羅東鎮調解委員會成立調解，並賠償告訴人所受之損害，告
    訴人則撤回過失傷害之告訴等情，有宜蘭縣羅東鎮調解委員
    會調解書及刑事撤回告訴狀各1份附卷可參，再衡酌被告之
    教育程度、職業、家庭經濟與生活狀況、犯罪後坦承犯行，
    態度尚可等一切情狀，量處如主文所示之刑，並諭知如易科
    罰金之折算標準，以資處罰。
四、查被告本件以前無因故意犯罪受有期徒刑以上刑之宣告情形
    ，此觀卷附臺灣高等法院被告前案紀錄表1份自明，素行甚
    佳，其所為本件犯行固應責難，然其因事發後一時失慮，偶
    罹刑典，犯後悔悟犯行，且已與告訴人成立調解並賠償款項
    等情，業如前述，諒其經此偵審訴訟程序，應知所警惕，當
    無再犯之虞，本院審酌上情，認所宣告之刑以暫不執行為適
    當，併予宣告緩刑2年，用啟自新。
肆、本判決係依刑事訴訟法第310條之2及第454條所製作之簡化
    判決，依法僅需記載犯罪事實、證據名稱及應適用之法條，
    並得以簡略方式為之，如認定之犯罪事實、證據及應適用之
    法條，與檢察官起訴書之記載相同者，得引用之，附此敘明
    。
據上論斷，應依刑事訴訟法第273條之1第1項、第299條第1項前
段、第310條之2 、第454條（本件依刑事判決精簡原則，僅記載
程序法條文），判決如主文。
本案經檢察官郭欣怡偵查起訴，由檢察官張學翰到庭執行公訴。
中    華    民    國    110   年    10    月    29    日
                  刑事第五庭  法  官  陳嘉瑜
以上正本證明與原本無異。
如不服本判決，應於判決送達後20日內敘明上訴理由，向本院提
出上訴狀（應附繕本），上訴於臺灣高等法院。其未敘述上訴理
由者，應於上訴期間屆滿後20日內向本院補提理由書「切勿逕送
上級法院」。
中　　華　　民　　國　　110 　年　　10　　月　　29　　日
                              書記官  林家君
附錄本判決論罪之法律條文：
中華民國刑法
第185 條之4
駕駛動力交通工具發生交通事故，致人傷害而逃逸者，處6 月以
上5 年以下有期徒刑；致人於死或重傷而逃逸者，處1 年以上7
年以下有期徒刑。
犯前項之罪，駕駛人於發生交通事故致人死傷係無過失者，減輕
或免除其刑。
附件：
臺灣宜蘭地方檢察署檢察官起訴書
                                    110年度調偵字第254號
　　被　　　告　胡文龍　男　73歲（民國00年00月00日生）
　　　　　　　　　　　　住宜蘭縣○○鎮○○街0號
　　　　　　　　　　　　居宜蘭縣○○鎮○○路000巷00號
　　　　　　　　　　　　國民身分證統一編號：Z000000000號
上列被告因公共危險等案件，已經偵查終結，認應該提起公訴，
茲將犯罪事實及證據並所犯法條分敘如下：
            犯罪事實
一、胡文龍於民國110年1月3日上午10時19分許，騎乘車牌號碼0
    00-000號之重型機車，沿宜蘭縣羅東鎮中山西街右轉往純精
    路1段方向行駛，行經宜蘭縣羅東鎮純精路1段212號附近時
    ，本應注意行至無號誌之交岔路口，少線道車應暫停讓多線
    道車先行；車道數相同時，轉彎車應暫停讓直行車先行；
    駕駛人應注意車前狀況及兩車並行之間隔，並隨時採取必要
    之安全措施，不得在道路上蛇行，或以其他危險方式駕車，
    而依當時天候晴、日間自然光線、路面乾燥、路面無缺陷、
    無障礙物及視距良好等情形，並無不能注意之情事，竟疏未
    注意左方多線道來車並停讓其先行，致陳黃廷所騎乘沿宜蘭
    縣○○鎮○○路0段○○○○○○○○○○○號碼000-0000號重型機車，為閃
    避右側駛來由胡文龍所騎乘之上揭重型機車而摔倒，使陳黃
    廷受有右側手肘開放性傷口、右側手部擦傷、右側足部擦傷
    及頸部挫傷等傷害。詎胡文龍明知其已騎車肇事致人受傷，
    竟不思留於現場處理，亦未留下任何聯絡電話及姓名，基於
    肇事逃逸之犯意，隨即騎乘上揭重型機車順向逃逸。嗣經警
    調閱監視器畫面而循線查獲。
二、案經陳黃廷訴由宜蘭縣政府警察局羅東分局報告偵辦。
            證據並所犯法條
一、上揭犯罪事實，業據被告胡文龍於本署偵查中坦承不諱，核
    與告訴人陳黃廷指訴之情節大致相符，復有宜蘭縣政府警察
    局羅東分局道路交通事故現場圖、道路交通事故調查報告表
    、羅東聖母醫院診斷證明書各1份及行車紀錄器錄影畫面翻
    拍照片5張、監視器錄影畫面翻拍照片2張、照片23張在卷可
    佐。按汽車行至無號誌或號誌故障而無交通指揮人員指揮之
    交岔路口，支線道車應暫停讓幹線道車先行。未設標誌、標
    線或號誌劃分幹、支線道者，少線道車應暫停讓多線道先行
    ；車道數相同時，轉彎車應暫停讓直行車先行；同為直行車
    或轉彎車者，左方車應暫停讓右方車先行。但在交通壅塞時
    ，應於停止線前暫停與他方雙向車輛互為禮讓，交互輪流行
    駛：汽車行駛時，駕駛人應注意車前狀況及兩車並行之間隔
    ，並隨時採取必要之安全措施，不得在道路上蛇行，或以其
    他危險方式駕車，道路交通安全規則第94條第3項、同規則
    第102條第1項第2款分別定有明文。本件依卷附宜蘭縣政府
    警察局羅東分局道路交通事故調查表之警繪事故現場圖顯示
    ，肇事地點當時為天候晴、日間自然光線、路面乾燥、路面
    無缺陷、無障礙物及視距良好等情形，被告騎乘上揭重型機
    車，行經無號誌岔路口左轉彎，少線道車疏未注意左方多線
    道來車並停讓其先行，致告訴人所騎乘之上揭重型機車直行
    煞閃滑摔，被告違反上揭規定而有過失責任甚明。本件經交
    通部公路總局臺北區監理所基宜區車輛行車事故鑑定會鑑定
    ，亦同此認定，有交通部公路總局臺北區監理所110年7月26
    日北監基宜鑑字第1100180327號函所附鑑定意見書1份附卷
    可參。又告訴人確因本件車禍而受有前開傷害，與被告之過
    失行為間顯有相當因果關係，綜上，被告犯嫌應堪以認定。
二、按行為後法律有變更者，適用行為時之法律，但行為後之法
    律有利於行為人者，適用最有利於行為人之法律，刑法第2
    條第1項定有明文。查被告胡文龍行為後，刑法第185條之4
    業經修正，並於110年5月28日公布，於同年5月30日施行。
    修正前之法定刑原為「1年以上7年以下有期徒刑」，修正後
    變更為「6月以上5年以下有期徒刑」，經比較新舊法後，適
    用修正後之刑法第185條之4較有利於被告，依刑法第2條第1
    項但書規定，應適用修正後之刑法第185條之4第1項前段論
    處。是核被告所為，係犯刑法第185條之4第1項前段駕駛動
    力交通工具肇事致人受傷而逃逸嫌及同法第284條前段過失
    傷害罪嫌。被告所犯上開2罪間，犯意各別，行為互異，請
    予以分論併罰。
三、依刑事訴訟法第251條第1項提起公訴。
    此　致
臺灣宜蘭地方法院
中　　華　　民　　國　 110　　年　　9 　　月　　11　　日
                          檢　察　官  郭欣怡
上正本證明與原本無異
中　　華　　民　　國　　110 　年　  9     月   15  　日 
                          書  記  官  葉怡伶
附錄本案所犯法條全文：
刑法第185條之4
  駕駛動力交通工具肇事，致人死傷而逃逸者，處1年以上7年以
  下有期徒刑。
刑法第284條
  因過失傷害人者，處1年以下有期徒刑、拘役或10萬元以下罰
  金；致重傷者，處3年以下有期徒刑、拘役或30萬元以下罰金
  。